最高法院刑事判決　　　　　　一○○年度台上字第二三六二號
上　訴　人　陳淑敏
選任辯護人　李采霓律師
上　訴　人　李偉誠
選任辯護人　林梅玉律師
上列上訴人等因妨害自由等罪案件，不服台灣高等法院中華民國
九十八年十二月三十一日第二審判決（九十八年度上訴字第四九
六二號，起訴案號：台灣士林地方法院檢察署九十七年度偵字第
七二三號），提起上訴，本院判決如下：
    主  文
上訴駁回。
    理  由
一、上訴人等妨害自由及李偉誠傷害直系血親尊親屬部分
按不服地方法院之第一審判決而上訴者，應向管轄第二審之高等
法院為之。而第二審上訴書狀應敘述具體理由，第二審法院認為
上訴書狀未敘述理由者，應以判決駁回之。刑事訴訟法第三百六
十一條第一項、第二項、第三百六十七條前段分別定有明文。所
謂具體理由，係指具體指摘或表明第一審判決有何採證認事用法
或量刑等足以影響判決本旨之不當或違法，而構成應予撤銷之事
由而言；倘僅泛言原判決認定事實錯誤、違背法令、量刑失入，
而未依上揭意旨指出具體事由，或形式上雖已指出具體事由，該
事由縱使屬實，亦不足以認為原判決有何不當或違法者，皆難謂
係具體理由，俾與第二審上訴制度旨在請求第二審法院撤銷、變
更第一審不當或違法之判決，以實現個案救濟之立法目的相契合
。本件上訴人陳淑敏、李偉誠因妨害自由及李偉誠傷害直系血親
尊親屬部分，經第一審法院判決後，提起第二審上訴，其等上訴
書狀僅稱：告訴人李友親長期不歸，不履行同居義務，陳淑敏要
求其返家履行夫妻同居義務，自非違法。且告訴人為了面子「半
推半抓」進入屋內，並非被「強拉」入屋，其入屋後尚得自電梯
、地下室等處外出，其自由仍未受限制。而陳淑敏為其更換無破
損之長褲，乃夫妻間日常家務之處理，尤無妨害自由可言云云，
雖形式上已提出上訴理由，惟並未具體敘述第一審判決有何違法
或不當情形，即與未敘述具體理由無異，原判決因認其等第二審
上訴為不合法，不待其等到庭陳述，並不經言詞辯論，逕依刑事
訴訟法第三百六十七條前段、第三百七十二條，駁回其等在第二
審之上訴，核無不合。查證據之取捨及事實之認定，為事實審法
院之職權，茍其所為判斷，無違經驗法則或論理法則，即不能任
意指為違法。第一審依憑上訴人等之部分自白，告訴人李友親之
指訴，證人即少年李○萱、李○瑋及黃明德之證詞，現場錄影光
碟，勘驗筆錄，全民醫院、台北縣立醫院診斷證明書，告訴人受
傷照片等證據調查之結果，綜合研判，認定陳淑敏、李偉誠及少
年李○萱分別為李友親之妻及長子、長女，因不滿李友親長期未
歸，於民國九十六年十一月十七日中午，在新北市淡水區山盟海
誓社區門口，趁李友親載送么子李○瑋返家拿取衣物之際，共同
將其強行拉入屋內，壓制在地，李偉誠並毆打李友親成傷，迨李
友親起身後，上訴人等及李○萱又將其推往地下室廚房內，輪流
看守禁止其離去，確有妨害自由行為，李偉誠並犯有傷害直系血
親尊親屬犯行等情。所為證據之取捨及判斷，核無不合，原審予
以維持，自無違法可言。上訴意旨未依據卷內資料，具體指摘原
判決如何違背法令，仍執陳詞，就第一審採證認事職權之適法行
使，再事爭辯，並對原審以其上訴書狀未敘述具體理由，逕行駁
回上訴，任意指摘，難謂已符合法定上訴要件，其等上訴違背法
律上之程式，均應予駁回。
二、陳淑敏傷害部分
按刑事訴訟法第三百七十六條所列各罪之案件，經第二審判決者
，不得上訴於第三審法院，法有明文。本件上訴人陳淑敏另犯傷
害罪部分，經原審依刑法第二百七十七條第一項論處罪刑，核屬
刑事訴訟法第三百七十六條第一款之案件。依首開說明，既經第
二審判決，自不得上訴於第三審法院，陳淑敏猶一併提起上訴，
顯為法所不許，應併予駁回。
據上論結，應依刑事訴訟法第三百九十五條前段，判決如主文。
中    華    民    國  一○○  年    五    月   十二   日
                      最高法院刑事第八庭
                          審判長法官  花  滿  堂  
                                法官  黃  正  興  
                                法官  洪  昌  宏  
                                法官  徐  昌  錦  
                                法官  王  聰  明  
本件正本證明與原本無異
                                      書  記  官  
中    華    民    國  一○○  年    五    月   十三   日
                                                      K